【裁判字號】    97,易緝,41
【裁判日期】    970520
【裁判案由】    公共危險等
【裁判全文】
臺灣高雄地方法院刑事判決              97年度易緝字第41號
公  訴  人  臺灣高雄地方法院檢察署檢察官
被      告  乙○○
義務辯護人  劉嘉裕律師
上列被告因公共危險等案件，經檢察官提起公訴（95年度偵字第
3402號），甲○判決如下：
    主  文
乙○○放火燒燬他人所有之床鋪及衣服，致生公共危險，處有期
徒刑壹年貳月，減為有期徒刑柒月。緩刑參年。
    事  實
一、乙○○因平時與父親丙○○相處不睦，民國94年12月22日14
    時30分許，酒後返回高雄縣鳳山市○○路9 巷4 號家中後，
    故意毀損2 樓門框1 只、1 樓客廳桌子1 張、椅子2 張洩憤
    （毀損部分，業據撤回告訴），並基於放火燒燬他人所有物
    之故意，在2 樓以報紙點火後，將之丟擲於丙○○所有之床
    鋪上，致丙○○所有之床鋪，及置於該床鋪上之衣服5 件燒
    燬，致生公共危險。
二、案經丙○○訴由高雄縣政府警察局鳳山分局報請臺灣高雄地
    方法院檢察署檢察官偵查起訴。
    理  由
壹、證據能力之認定：
一、按被告以外之人，於審判外之言詞或書面陳述，除法律有規
    定者外，不得作為證據；又被告以外之人（包括證人、鑑定
    人、告訴人、被害人及共同被告等）於檢察事務官、司法警
    察官或司法警察調查中所為之陳述，與審判中不符時，其先
    前之陳述具有較可信之特別情況，且為證明犯罪事實存否所
    必要者，得為證據，刑事訴訟法第159 條第1 項、第159 條
    之2 分別定有明文。是被告以外之人於司法警察（官）調查
    中所為之陳述，依刑事訴訟法第159 條第1 項規定，係屬傳
    聞證據，原則上無證據能力，惟如該陳述與審判中不符時，
    其先前之陳述具有較可信之特別情況，且為證明犯罪事實存
    否所必要者，依同法第159 條之2 規定（即刑事訴訟法第15
    9 條第1 項所指之「除法律有規定者外」），始例外認為有
    證據能力。另所謂「前後陳述不符」之要件，應就前後階段
    之陳述進行整體判斷，以決定其間是否具有實質性差異，惟
    無須針對全部陳述作比較，陳述之一部分有不符，亦屬之。
    而「具有可信之特別情況」，係指依陳述時之外部客觀情況
    而言，足以令人相信該陳述是虛偽之危險性不高，必須綜合
    該陳述是否未受到外力影響；陳述人之觀察、記憶、表達是
    否正確及有無偽證之各項因素，而為判斷。查告訴人丙○○
    警詢之陳述，與甲○審理中所述已有不符，然該等不符部分
    ，警詢中之陳述並無較為可信之情況，應無證據能力。
二、又被告以外之人於審判外之陳述，雖不符刑事訴訟法第159
    條之1 至第159 條之4 之規定，而經當事人於審判程序同意
    作為證據，法院審酌該言詞陳述或書面陳述作成時之情況，
    認為適當者，亦得為證據，刑事訴訟法第159 條之5 定有明
    文。本件除上開告訴人丙○○警詢之陳述外，檢察官、被告
    及辯護人就本判決所引用其餘各項證據之證據能力均明示同
    意有證據能力，甲○認該具有傳聞證據性質之證據，並無任
    何違法取證之不法情形，以之作為證據使用係屬適當，自得
    採為認定事實之證據。
貳、有罪部分：
一、訊據被告乙○○對上揭事實坦承不諱，核與證人丙○○於甲
    ○審理時結證之情節相符，並有照片3 張在卷可稽，被告上
    開放火燒燬他人所有物犯行堪以認定。辯護人雖另以：被告
    點火時，告訴人亦在場，且告訴人既得馬上將火撲滅，應未
    致生公共危險等語為被告辯護。惟查：被告點火丟擲之床舖
    週遭散落衣服、鞋子等易燃物品，有卷附照片可稽（警卷第
    7 頁）可稽，如火勢蔓延，必足以引燃燒燬附近其他物件，
    而致生公共危險，且證人丙○○於甲○審理時結證稱：被告
    以報紙點火，從他的床邊，丟向我的床邊，總共點火1 次，
    火勢不小，燒到衣服及床等語明確（審理卷第43頁至第45頁
    ），則本件火災發生後，乙○○之床鋪及衣服已燒焦，是其
    於客觀上已發生實害，顯已致生公共危險無訛，辯護人所辯
    ，尚難憑採。
二、被告已著手放火燒燬丙○○所有之床鋪及衣服，核被告所為
    應係犯刑法第175 條第1 項之放火燒燬住宅以外之他人所有
    物罪。公訴意旨認被告此部分構成刑法第173 條第4 項之預
    備放火燒燬現供人使用住宅罪，尚有未洽，惟起訴之基本事
    實同一，爰依法變更起訴法條，併此敘明。又被告放火燒燬
    丙○○所有之床鋪及衣服，其直接被害法益，為一般社會之
    公共安全，雖同時侵害私人財產法益，但仍以保護社會公安
    法益為重，況放火行為原含有毀損性質，此部分應不另成立
    刑法第354 條之毀損罪，附此敘明。爰審酌被告係因父子感
    情不和，一時氣憤而燒燬告訴人所有之床鋪及衣服，其行為
    至為可議，惟念其無前科，有臺灣高等法院被告前案紀錄表
    1 份在卷可稽，素行尚佳，犯後坦承犯行，態度良好，所生
    之危害非鉅，並據告訴人表示不願追究等一切情狀，量處如
    主文所示之刑。本件被告犯罪時間在96年4 月24日以前，合
    於中華民國96年罪犯減刑條例，爰依法減其宣告刑2 分之1
    。又甲○考量告訴人即被告父親於甲○審理時表示不願追究
    ，並斟酌被告與告訴人係父子關係，經此事件，關係亟待重
    建修補；另被告前未曾受任何罪刑之宣告，事後坦承犯行，
    亦表示懺悔，信經此刑之宣告後，應知所警惕而無再犯之虞
    ，是認所宣告之刑暫不執行為當，爰併予宣告緩刑3 年，以
    啟自新。
參、不另為無罪部分部份：
一、本件公訴意旨另以：被告於94年12月22日14時30分許，酒後
    返回高雄縣鳳山市○○路9 巷4 號時，向其父親丙○○恐嚇
    稱「趁半夜要放火燒死他」等語，因認被告此部分亦涉犯刑
    法第305條恐嚇危害安全罪等語。
二、按犯罪事實應依證據認定，無證據不得認定犯罪事實；不能
    證明被告犯罪者，應諭知無罪之判決，刑事訴訟法第154 條
    第2 項、第301 條第1 項分別定有明文。次按事實之認定，
    應憑證據，如未能發現相當證據，或證據不足以證明，自不
    能以推測或擬制之方法，為裁判基礎；且認定不利於被告之
    事實須依積極證據，苟積極證據不足為不利於被告事實之認
    定時，即應為有利於被告之認定；另認定犯罪事實所憑之證
    據，雖不以直接證據為限，間接證據亦包括在內，然而無論
    直接證據或間接證據，其為訴訟上之證明，須於通常一般之
    人均不致有所懷疑，而得確信其為真實之程度者，始得據為
    有罪之認定，倘其證明尚未達到此一程度，而有合理之懷疑
    存在而無從使事實審法院得有罪之確信時，即應由法院為諭
    知被告無罪之判決（最高法院40年度臺上字第86號、30年度
    臺上字第816 號、76年度臺上字第4986號判例意旨參照）。
三、公訴人認被告另涉犯刑法第305 條恐嚇危害安全罪嫌，無非
    以告訴人丙○○於警詢中之證述為其論罪依據。經查：證人
    丙○○於甲○審理時結證稱：被告當時沒有說要趁半夜放火
    燒死伊，是直接放火，但是因被告放火燒伊的床舖，伊認為
    被告要燒死伊，所以才會在警詢時陳述被告稱「趁半夜要放
    火燒死他」等語明確（審理卷第44頁至第45頁）。是客觀上
    公訴人認被告涉犯恐嚇危害安全罪，其所憑證據，尚未達通
    常一般人均不致有所懷疑，而得以確信其為真實之程度。此
    外，本件復查無其他積極證據足認被告有何公訴人所指之犯
    行，揆諸前揭法條及判例意旨，自不能證明被告犯罪，惟公
    訴意旨認此部份與上開經論罪科刑部份有牽連犯之裁判上一
    罪關係，爰不另無罪之諭知。
肆、不另為公訴不受理部份：另公訴人認被告於94年12月22日14
    時30分許，酒後返回高雄縣鳳山市○○路9 巷4 號家中，故
    意毀損2 樓門框1 只，及1 樓客廳桌子1 張、椅子2 張，因
    認被告此部分涉犯刑法第354 條毀損罪嫌等語。惟犯刑法第
    354 條之罪，須告訴乃論。上開毀損部分，業據告訴人於甲
    ○審理時撤回告訴（審理卷第54頁），原應諭知不受理判決
    ，惟公訴意旨認此部分與上開經論罪科刑部分具有裁判上一
    罪之關係，爰不另為不受理判決之諭知。
據上論斷，應依刑事訴訟法第299 條第1 項前段、第300 條，刑
法第175 條第1 項、第74條第1 項第1 款，中華民國96年罪犯減
刑條例第2 條第1 項第3 款、第7 條，判決如主文。
本案經檢察官郭騰月到庭執行職務。
中    華    民    國    97    年    5     月    20    日
                 刑事第一庭 審判長 法  官  陳明富
                                   法  官  張琬如
                                   法  官  王淑惠
以上正本證明與原本無異。
如不服本判決應於收受本判決後10日內向甲○提出上訴書狀，並
應敘述具體理由，如未敘述上訴理由者，應於上訴期間屆滿後20
日內補提理由書狀於甲○（均須按他造當事人之人數附繕本）「
切勿逕送上級法院」。
中    華    民    國    97    年    5     月  20     日
                                   書記官  郭素蓉
附錄法條
刑法第175條
放火燒燬前二條以外之他人所有物，致生公共危險者，處 1 年以
上 7 年以下有期徒刑。
放火燒燬前二條以外之自己所有物，致生公共危險者，處 3 年以
下有期徒刑。
失火燒燬前二條以外之物，致生公共危險者，處拘役或 3 百元以
下罰金。


司法院資訊處製作；財團法人民間司法改革基金會備份。
